【裁判字號】    89,毒抗,353
【裁判日期】    891130
【裁判案由】    撤銷停止戒治
【裁判全文】
臺灣高等法院高雄分院刑事裁定                    八十九年度毒抗字第三五三號
    抗  告  人
    即受處分人  甲○○
右列抗告人因撤銷停止戒治案件，不服臺灣高雄地方法院中華民國八十九年十一月九
日裁定（八十九年度毒聲字第八七九八號），提起抗告，本院裁定如左：
    主  文
抗告駁回。
    理  由
一、本件抗告意旨略以：抗告人即受處分人甲○○因施用毒品，現受保護管束中，期
    間抗告人未曾有再施用毒品，此亦經觀護人按時令以驗尿檢查，均未曾呈現反應
    即可得知。雖最後一次檢驗呈現微量「可待因」反應，但觀護人亦知係當時抗告
    人罹患感冒藥之必然結果，與施用毒品無關。後因抗告人謀職不易，幸求得一臨
    時工於仁武上京成企業行（廠址設位於高雄縣仁武鄉仁武西巷二八九號），終有
    一份活口之工作，惟因臨時工，不易請假，復以抗告人亦擔心因須向觀護人報到
    而經常請假，致遭老闆革職，失去得來不易之工作，所以未能按時向觀護人報到
    。然期間亦未收到觀護人命令抗告人限時報到之通知，加上驗尿結果一直合格，
    故抗告人自以為觀護人或能體諒抗告人工作不易，雖未按時報到，但驗尿結果未
    有毒品反應，應無大礙。詎料嗣後接獲觀護人通知，即將撤銷抗告人之保護管束
    ，抗告人始知事態嚴重，火速向觀護人報到，並陳述抗告人上述不得已之苦衷。
    惟觀護人不恤抗告人苦衷，反稱「不來沒關係，就不用再來了」。抗告人自受保
    護管束以來安分守己，努力工作，且唯恐失去工作又墬入以前荒唐的日子中，故
    不敢向老闆請假而延誤報到時間，觀護人身繫國家賦予觀察保護受管束之人之重
    責大任，豈不察抗告人之苦衷，逕自撤銷抗告人保護管束，豈非有違其保護之責
    任。查毒品危害防制條例第二十二條第二項，及保安處分執行法第七十四條之二
    第二款雖規定，違反保護管束應遵守事項情節重大者，故得裁定撤銷停止戒治；
    受保護管束之人應服從執行保護管束者之命令。然執行保護管束者之命令，無非
    在命受保護之人遵其命令，而得以觀察受保護之人是否於保護管束期間，有無違
    法之情事。倘受護人並無違法情事，而有不得已之苦衷，為保護並鼓勵受保護管
    束之人，實不應撤銷保護管束方是。抗告人受保護管束期間安分守己，未有違法
    情事，只因害怕失去工作不敢請假而未能按時報到，致受撤銷停止戒治令入戒治
    處所施以強制戒治之裁定，此實有違保護管束之目的。再者，抗告人於接獲觀護
    人通知後火速報到，觀護人告知抗告人，此次撤銷非因驗尿有毒品反應，純粹只
    是抗告人未能按時報到。為證明抗告人於保護管束期間已絕禁施用毒品，抗告人
    已至市立醫院作驗尿報告，俟檢驗報告完成，抗告人即時補呈，自可明瞭。依法
    律規定，違反保護管束應遵守事項情節重大者，自可撤銷保護管束或停止戒治，
    然是否必須撤銷似應審慎考量受處分之人之日常表現，及保護管束之目的。倘撤
    銷之結果，雖得令受處分人入戒治處所強制戒治，然俟其戒治完畢重返社會後，
    已難獲家人諒解，亦無法為社會接受，不能覓得工作，以致自暴自棄。而不撤銷
    之結果，得使受處分人因受鼓勵而努力向善，則不撤銷似較撤銷為妥。抗告人尤
    不能服者，乃觀護人僅以抗告人未能按時主動報到即聲請撤銷抗告人之停止戒治
    ，並無任何其他通知之命令，亦不斟酌抗告人陳述之苦，實違保護管束之目的。
    爰請求撤銷原裁定，更為適法之裁定。
二、經查，抗告人前因施用第二級毒品案件，經台灣高雄地方法院以八十九年度毒聲
    字第三五四一號裁定停止戒治，所餘戒治期間並宣付保護管束，惟受處分人竟於
    保護管束期間，有未依指定期日接受尿液檢驗三次以上之行為，此有通知書及送
    達證書、拒絕驗尿具結書在卷可稽，確有違反保護管束應遵守事項，且情節重大
    之情形。
三、按強制戒治停止期間，應付保護管束，期滿未經撤銷者，視為強制戒治期滿；其
    違反保護管束應遵守事項情節重大者，得由檢察官聲請法院裁定撤銷停止戒治，
    毒品危害防制條例第二十二條第二項定有明文；再受保護管束人在保護管束期間
    內，應服從檢察官及執行保護管束者之命令，保安處分執行法第七十四條之二第
    二款亦有明文。是原審依毒品危害防制條例第二十二條第二項之規定，裁定撤銷
    保護管束，令入戒治處所施以強制戒治，與法要無不合，抗告意旨認其已有正當
    職業，請假不易，且未再施用毒品，如遽予撤銷，實違保護管束之目的云云，均
    非未如期報到之正當理由，本件抗告，並無理由，應予駁回。
四、據上論結，應依刑事訴訟法第四百十二條，裁定如主文。
中    華    民    國     八十九     年      十一      月   三十   日
                              臺灣高等法院高雄分院刑事第三庭
                        審判長法官  莊秋桃
                                        法官  陳中和
                                        法官  魏式璧
右正本證明與原本無異。
如不服本裁定應於送達後五日內向本院提出抗告狀。
得否抗告﹖﹖﹖﹖
                                      書記官  楊茱宜
中    華    民    國     八十九     年      十二      月     二   日
                                                                 Ｊ


司法院資訊處製作；財團法人民間司法改革基金會備份。
